臺灣高等法院刑事判決　　　　　　　 100年度上訴字第3068號
上　訴　人
即　被　告　韓文雄
上列上訴人即被告因毒品危害防制條例案件，不服臺灣板橋地方
法院100 年度訴字第1831號，中華民國100年9月16日第一審判決
（起訴案號：臺灣板橋地方法院檢察署100 年度毒偵字第4424號
），提起上訴，本院判決如下：
    主  文
上訴駁回。
    理  由
一、按不服地方法院之第一審判決而上訴者，應向管轄第二審之
    高等法院為之；上訴書狀應敘述具體理由；第二審法院認為
    上訴書狀未敘述理由或上訴有第362 條前段情形，應以判決
    駁回之。但其情形可以補正而未經原審法院命其補正者，審
    判長應定期間先命補正，刑事訴訟法第361 條第1、2項、第
    367 條定有明文。而所謂不服第一審判決提起上訴之具體理
    由，必係依據卷內既有訴訟資料或提出新事證，指摘或表明
    第一審判決有何採證認事、用法或量刑等足以影響判決本旨
    之不當或違法，而構成應予撤銷之具體事由，始克當之（例
    如：依憑證據法則具體指出所採證據何以不具證據能力，或
    依憑卷證資料，明確指出所為證據證明力之判斷如何違背經
    驗、論理法則）；倘僅泛言原判決認定事實錯誤、違背法令
    、量刑失之過重或輕縱，而未依上揭意旨指出具體事由，或
    形式上雖已指出具體事由，然該事由縱使屬實，亦不足以認
    為原判決有何不當或違法者（例如：對不具有調查必要性之
    證據，法院未依聲請調查亦未說明理由，或援用證據不當，
    但除去該證據仍應為同一事實之認定），皆難謂係具體理由
    ，俾與第二審上訴制度旨在請求第二審法院撤銷、變更第一
    審不當或違法之判決，以實現個案救濟之立法目的相契合，
    並節制濫行上訴（最高法院97年度台上字第892 號判決意旨
    參照）。至於其理由是否具體，則屬第二審法院審查之範圍
    ，亦不在命補正之列，亦即上訴書狀已記載理由，並有具體
    之敘述時，其上訴既屬合法，第二審法院固應就其理由之是
    否可取，為實體之審理及判斷；如認其上訴書狀雖記載理由
    ，但並未具體敘述時，則無須再命補正，可逕認其上訴不合
    法，以判決駁回之（最高法院97年度台上字第3889號判決意
    旨參照）。
二、本件上訴人即被告韓文雄不服原判決，提起上訴，上訴狀理
    由略以：依被告所知，偵查中向檢察官求情可判一級毒品緩
    刑，其間須前往指定醫院接受美沙冬替代療法，因被告原不
    知須於偵查庭時提出，而被告目前家中經濟岌岌可危，孩子
    即將上國中，又是單親家庭，雙親即將邁入老年，祈求給予
    被告一次自新機會，判准被告可以替代療法等方式替代刑責
    云云。
三、經查，被告前於民國89年間因施用毒品案件，經臺灣板橋地
    方法院（下稱原審法院）以89年度毒聲字第2401號裁定送觀
    察、勒戒後，認有繼續施用毒品之傾向，再經原審法院以89
    年度毒聲字第3081號裁定令入戒治處所施以強制戒治，嗣經
    原審法院以89年度毒聲字第7052號裁定停止戒治，所餘戒治
    期間付保護管束，於90年5月9日保護管束期滿視為執行完畢
    。又於92年間再因施用毒品案件，經原審法院以92年度毒聲
    字第2051號裁定令入戒治處所施以強制戒治，於93年1月9日
    因毒品危害防制條例修正出所，該案另經起訴而經原審法院
    以92年度訴字第2191號判決判處有期徒刑1年2月確定，並先
    後經本院以93年度上訴字第247 號判決及最高法院以93年度
    台上字第3013號判決駁回上訴確定。再於93年間因施用毒品
    案件，經原審法院以93年度訴字第1815號判決判處有期徒刑
    1年6月，嗣經本院以94年度上訴字第944號判決駁回上訴確
    定。另於93年間因違反槍砲彈藥刀械管制條例案件，經原審
    法院以94年度訴字第473號判決判處有期徒刑1年，併科罰金
    新臺幣3萬元確定。後兩案經原審法院以95年度聲字第288號
    裁定定應執行有期徒刑2年6月確定，並接續先前施用毒品案
    件有期徒刑1年2月部分執行，於95年12月14日假釋出監交付
    保護管束。於保護管束期間更因施用毒品案件，經原審法院
    以96年度簡字第2837號判決判處有期徒刑6月確定，前開假
    釋因之撤銷，然因被告原已執行者，已逾原審法院以96年度
    聲減字第7317號裁定減刑並定應執行徒刑再合併計算後之刑
    期，故已無殘刑須另執行。而前揭經原審法院以96年簡字第
    2837號判決判處之有期徒刑6月確定部分，則在為同裁定減
    刑為有期徒刑3月後，於96年11月28日易科罰金執行完畢（
    於本案構成累犯）。詎被告仍不知悔改，分別基於施用第一
    級、第二級毒品之犯意，先於100年5月22日某時，在綽號阿
    寬友人位於新北市樹林區某處住家內，將甲基安非他命置於
    玻璃球吸食器內，藉燒烤加熱吸取所生煙霧方式，施用第二
    級毒品甲基安非他命1次，後於同年月24日某時，在不詳地
    點以將海洛因粉末捲入香菸中點燃吸取所生煙霧方式，施用
    第一級毒品海洛因1次。嗣為警於100年5月25日1時30分許前
    往新北市○○區○○路1段108號9樓之2查獲，經被告同意採
    集尿液送驗結果，呈可待因、嗎啡類、安非他命、甲基安非
    他命陽性反應，始查悉上情。被告就前揭犯罪事實，業於原
    審審理時坦承不諱（見原審卷第39頁反面），而被告為警採
    集之尿液檢體經送驗結果，亦呈可待因、嗎啡類、安非他命
    、甲基安非他命陽性反應，有新竹市警察局毒品犯罪嫌疑人
    尿液採驗作業管制紀錄、正修科技大學超微量研究科技中心
    100年6月8日編號R00-0000-000號尿液檢驗報告各1紙在卷可
    憑（見偵查卷第5、6頁），足認被告之自白與事實相符。原
    審適用簡式審判程序，並說明被告前因施用毒品案件，經法
    院裁定送觀察、勒戒與強制戒治執行完畢後，於5年內再犯
    施用毒品案件經送強制戒治，其後因施用毒品更經法院判處
    罪刑確定多次，有本院被告前案紀錄表附卷為憑（見原審卷
    第4至21頁），是依毒品危害防制條例第23條第2項規定，被
    告本次施用毒品犯行，應依法追訴；又被告所為，係犯毒品
    危害防制條例第10條第1項之施用第一級毒品罪，及同條第2
    項之施用第二級毒品罪；其施用前持有第一、二級毒品之低
    度行為，應分別為施用之高度行為所吸收，均不另論罪；又
    被告所犯施用第一級毒品、第二級毒品2罪之間，犯意各別
    、行為互殊，應予分論併罰；被告於受有期徒刑執行完畢後
    ，5年以內故意再犯本件有期徒刑以上之2罪，均應依刑法第
    47條第1項之規定論以累犯，並加重其刑；另審酌被告前已
    因施用毒品案件經送觀察、勒戒與強制戒治，並曾經法院判
    刑在案而仍不能戒除毒癮，再次漠視法令禁制而犯本罪，顯
    見其戒除毒癮之意志薄弱，惟念其犯後坦承犯行，態度尚佳
    ，且施用毒品所生危害，實以自戕身心健康為主，對於他人
    生命、身體、財產等法益，並無明顯而重大之實害等一切情
    狀，分別量處有期徒刑9月、6月，並定應執行有期徒刑1年
    。經核原審已詳敘認定事實所憑證據、認定理由及量刑依據
    。形式上觀察，原判決並無認定事實錯誤、量刑瑕疵或違背
    法令之情形。被告上訴意旨陳稱向偵查中檢察官求情即可判
    緩刑，並請求給予自新機會，以美沙冬療法代替服刑云云，
    並未具體指摘原審判決關於認定事實、適用法律及量刑等事
    項，究竟有何違法或不當之具體情形，與刑事訴訟法第361
    條第2項「上訴書狀應敘述具體理由」之規定不符。揆諸上
    開說明，其上訴不合法律上之程式，應予駁回，並不經言詞
    辯論為之。
據上論斷，應依刑事訴訟法第367條前段、第372條，判決如主文
。
中    華    民    國   100    年    11    月    7     日
                  刑事第一庭審判長法  官  葉騰瑞
                                  法  官  莊明彰
                                  法  官  彭政章
以上正本證明與原本無異。
施用第一級毒品部分，如不服本判決，應於收受送達後10日內向
本院提出上訴書狀，其未敘述上訴之理由者並得於提起上訴後10
日內向本院補提理由書（均須按他造當事人之人數附繕本）「切
勿逕送上級法院」。
施用第二級毒品部分，不得上訴。
                                 書記官  陳靜姿
中    華    民    國   100    年    11    月    7     日